臺灣臺南地方法院臺南簡易庭民事判決
110年度南簡字第1737號
原      告  張佳樺  
被      告  郭俊男  
上列當事人間確認本票債權不存在事件，本院於民國111年4月25
日言詞辯論終結，判決如下：
    主  文
原告之訴駁回。
訴訟費用新臺幣30,700元由原告負擔。
    事實及理由
一、原告主張：原告因向被告之配偶訴外人蘇宥榛借款，於每次
    借款同時均簽發本票作為還款擔保，原告每個月均有按時還
    款，且都以現金之方式按時歸還，自民國106年至110年2月
    間，已陸續償還新臺幣(下同)355萬元，並非如被告所述尚
    欠300萬元借款，還款時蘇宥榛也都在現場看著被告點收完
    利息，才讓原告離開，被告向原告催討之利息，高達每月5
    分，換算成年息即為百分之60，即使原告4年來共還款355萬
    元，依然只能償還利息，所還之金額均不計入本金，致原告
    贖不回任何一紙本票，鈞院未查，竟准許被告聲請本票裁定
    准許強制執行，有害原告權益，為此，爰依法提起本訴等語
    ，並聲明：確認被告持有本院110年度司票字第3105號民事
    裁定所示如附表之本票債權不存在。
二、被告則以：原告所提出之借款契約書(即附表編號1所示之本
    票所擔保之債權)，其債權人為被告之配偶蘇宥榛，當時原
    告急需用錢，向蘇宥榛商借10萬元，且親口答應利息為每年
    5分，蘇宥榛係越南籍歸化本國之人，看不懂借款契約書之
    中文，由被告代蘇宥榛在借款契約書簽名，只收取一次利息
    後，至今均未收取任何利息或本金。原告是跟蘇宥榛說要借
    款，但實際上均為被告提出之資金，第一次是跟蘇宥榛借錢
    ，後來蘇宥榛也沒有錢借給原告，錢都是被告出的，有時被
    告會與蘇宥榛一同拿錢給原告，或將現金交由蘇宥榛交給原
    告，借款利息按年息百分之5計算，被告於借款同時簽發如
    附表本票。至原告所提出以越南文字書寫之還款證明，為原
    告與蘇宥榛有民間互助會之往來相互抵扣之費用，其中有利
    息12萬元，是原告答應當月歸還其之前未付之一部份利息，
    但到還款日時又以種種理由未實行還款，事實上原告從106
    年至今並未歸還利息及本金等語，資為抗辯，並聲明：原告
    之訴駁回。
三、得心證之理由:
(一)按確認法律關係之訴，非原告有即受確認判決之法律上利益
    者，不得提起之，民事訴訟法第247 條第1 項定有明文。又
    所謂即受確認判決之法律上利益，係指法律關係之存否不明
    確，原告主觀上認其在法律上之地位有不安之狀態存在，且
    此種不安之狀態，能以確認判決將之除去者而言，若縱經法
    院判決確認，亦不能除去其不安之狀態者，即難認有受確認
    判決之法律上利益。經查，原告主張兩造間並無票據債權關
    係存在乙節，為被告所否認，則原告就系爭本票債權是否存
    在即有不明之處，且原告主觀上認其在法律上之地位有不安
    之狀態存在，而此種不安之狀態，確能以確認判決將之除去
    ，堪認原告所提本件訴訟有確認利益。
(二)原告主張系爭本票所擔保之消費借貸債務已經全部清償，認
    被告對原告已無系爭本票所載債權可得主張，遂請求確認系
    爭本票債權對原告不存在，被告不得再持系爭本票對其聲請
    強制執行，則為被告所否認，並以前揭情詞置辯。是本件爭
    點厥為：原告係向何人借款而簽發系爭本票?原告是否已經
    清償系爭本票所擔保之借款債務？茲分述如下：
 1、原告係向蘇宥榛或被告借款而簽發系爭本票(即原告簽發系
    爭本票交付蘇宥榛或被告)?
　　查系爭本票現為被告所持有，並持以向本院聲請110年度司
    票字第3105號民事裁定准許強制執行，為兩造所不爭執，並
    經本院依職權調閱上開本票裁定強制執行事件卷宗核閱無訛
    ，足認為真。原告主張其係向蘇宥榛借款而簽發本票，被告
    則抗辯原告第一次是向蘇宥榛借款10萬元，之後係向被告陸
    續借款290萬元，原告每次借款均簽發本票作為擔保，票載
    發票日就是借款日云云，經查，原告到庭陳述伊跟蘇宥榛借
    錢，蘇宥榛及被告同意，之後被告用他的戶頭匯錢到伊的戶
    頭或他們夫妻拿現金給伊等語，則原告第一次應係向蘇宥榛
    借款10萬元，第二次以後則係向被告陸續借款，並均於借款
    同時簽發本票交蘇宥榛、被告收執。
 2、原告是否已經清償系爭本票所擔保之債務？　　
　　按票據債務人，不得以自己與發票人或執票人之前手間所存
    抗辯之事由，對抗執票人。但執票人取得票據出於惡意者，
    不在此限。票據法第13條定有明文。在原告請求確認債權不
    存在之訴，如被告主張其債權存在時，固應由被告就債權存
    在之事實負舉證責任；惟原告請求確認之債權，倘係票據（
    票款）債權時，由於票據具有無因性（抽象性或無色性）之
    特質，票據行為一經成立後，即與其基礎之原因關係各自獨
    立，而完全不沾染原因關係之色彩。票據權利之行使不以其
    原因關係存在為前提，原因關係不存在或無效，並不影響票
    據行為之效力，執票人仍得依票據文義行使權利。因此，於
    票據債務人請求確認票據債權不存在時，執票人僅須就該票
    據之真實，即票據是否為發票人作成之事實，負證明之責，
    至於執票人對於該票據作成之原因為何，則無庸證明。如票
    據債務人依票據法第13條規定主張其與執票人間有抗辯事由
    存在時，原則上仍應由票據債務人負舉證責任，以貫徹票據
    無因性之本質，與維護票據之流通性(最高法院102年度台上
    字第466號民事判決意旨參照)。本件兩造並不爭執系爭本票
    開立之原因關係，係擔保借款之返還(惟爭執第二次以後借
    款之貸與人，已如上述)，則系爭本票之原因關係已確立為
    消費借貸關係，自應由票據債務人即原告就其主張原因關係
    已因清償而消滅之有利於己事實，負舉證之責任。
(三)經查，原告固主張系爭本票所擔保之借款，伊已陸續清償35
    5萬元，且若伊未持續清償，蘇宥榛、被告不可能一再借款
    予伊云云，然為被告所否認，自應由原告就借款已清償乙節
    ，負舉證責任。原告雖聲請蘇宥榛到庭作證，惟蘇宥榛到庭
    結證稱原告並未返還借款，且伊與原告間雖有合會關係，伊
    每個月都會寫會錢跟借款利息的錢，但原告都沒有拿給伊等
    語(見本院111年4月25日言詞辯論筆錄)，是原告對其主張業
    已清償借款之事實，未能舉證以實其說，其上開主張自難採
    信。
(四)原告既不能證明其簽發並交付予蘇宥榛、被告之系爭本票之
    原因關係債權已不存在，其請求確認系爭本票債權對其不存
    在，應屬無據。
四、綜上所述，原告請求確認系爭本票債權對其不存在，並無理
    由，不應准許。
五、本件事證已臻明確，兩造其餘攻擊或防禦方法及所用證據，
    經本院斟酌後，認為均不足以影響本判決之結果，爰不逐一
    論列，併此敘明。
六、訴訟費用之負擔：民事訴訟法第78條。 
中　　華　　民　　國　　111 　年　　5 　　月　　12　　日
                      臺灣臺南地方法院臺南簡易庭 
     　　                        法　官  李姝蒓
附表：                                     編號 發票日 票面金額 到期日 票據號碼   （新臺幣）   001 106年7月24日 100,000元 106年7月24日 WG0000000 002 106年8月24日 150,000元 106年8月24日 WG0000000 003 106年12月10日 150,000元 106年12月10日 WG0000000 004 107年3月4日 100,000元 107年3月4日 WG0000000 005 107年3月4日 100,000元 107年3月4日 WG0000000 006 107年3月4日 100,000元 107年3月4日 WG0000000 007 107年3月4日 100,000元 107年3月4日 WG0000000 008 107年3月4日 100,000元 107年3月4日 WG0000000 009 107年7月10日 200,000元 107年7月10日 WG0000000 010 107年11月10日 300,000元 107年11月10日 WG0000000 011 108年7月22日 100,000元 108年7月22日 CH540617 012 108年7月22日 400,000元 108年7月22日 CH540618 013 108年12月1日 200,000元 108年12月1日 CH540619 014 108年12月1日 400,000元 108年12月1日 CH540620 015 108年4月4日 (以塗改前認定) 200,000元 109年4月4日 CH540621 016 109年4月4日 300,000元 109年4月4日 CH540623 
以上正本係照原本作成。
如不服本判決，應於送達後20日內，向本院提出上訴狀並表明上
訴理由（須附繕本）。如委任律師提起上訴者，應一併繳納上訴
審裁判費。
中　　華　　民　　國　　111 　年　　5 　　月　　12　　日
         　　　　　　　　　　　　書記官  張鈞雅